最高法院刑事判決　　　　　　一○○年度台上字第四三六四號
上　訴　人　蘇延宗
上列上訴人因偽造文書等罪案件，不服台灣高等法院台中分院中
華民國一○○年五月二十五日第二審判決（一○○年度上訴字第
九七四號，追加起訴案號：台灣彰化地方法院檢察署九十八年度
少連偵字第二七、四七號，九十八年度偵字第四○○八、五五九
五、五五九六、六四八九、七二六六號），提起上訴，本院判決
如下：
    主  文
上訴駁回。
    理  由
按刑事訴訟法第三百七十七條規定：上訴於第三審法院，非以判
決違背法令為理由，不得為之；是提起第三審上訴，應以原判決
違背法令為理由，係屬法定要件。且必須依據卷內資料為具體之
指摘，並足據以辨認原判決已具備違背法令之形式，始屬相當。
又依刑事訴訟法第三百五十條、第三百六十一條、第三百六十二
條、第三百六十七條規定，不服地方法院之第一審判決而上訴者
，須提出上訴書狀，並應敘述具體理由，為上訴必備之程式。倘
所提出之書狀未敘述上訴理由，或僅曾以言詞陳述上訴理由者，
均應於上訴期間屆滿後二十日內補提理由書於第一審法院。第一
審法院經形式審查，認逾期未補提上訴理由者，應定期間先命補
正；逾期未補正者，為上訴不合法律上之程式，應以裁定駁回。
又雖已提出上訴理由，但所提非屬具體理由者，則由第二審法院
以上訴不合法律上之程式，判決駁回之。而所謂具體理由，必係
依據卷內資料或提出新事證，指摘或表明第一審判決有何採證認
事、用法或量刑等足以影響判決本旨之不當或違法，而構成應予
撤銷之具體事由，始足當之。若僅空泛指摘原判決認事用法不當
或量刑過重、過輕，而未依上述意旨舉出具體事由；或形式上雖
已指出具體事由，但該事由縱係屬實，亦顯然不足以認為原判決
有何不當或違法者，皆難謂係具體理由，俾與第二審上訴制度旨
在請求第二審法院撤銷、變更第一審不當或違法之判決，以實現
個案救濟之立法目的相契合，並節制濫行上訴。本件原判決以上
訴人蘇延宗不服第一審依想像競合關係，論其以共同行使偽造公
文書六罪，各處有期徒刑九月、一年九月、十一月、十一月、一
年、一年八月之判決，而於民國一○○年一月二十六日具狀向第
一審法院提起第二審上訴，並於同年三月一日補提上訴理由狀。
惟其上訴理由僅泛稱其僅收購存摺帳戶，且均已坦白認罪，並非
車手或臨櫃領款之共同詐欺之人，顯無共同犯意之聯絡。又其僅
係交付存摺帳戶給收購帳戶者，更不知所賣帳戶係為詐欺用途，
請就此部分從輕量刑云云。然第一審判決已敘明上訴人在第一審
九十八年十一月二日、十一月十二日、九十九年九月二十四日、
十月二十二日準備程序、九十九年十二月三日準備程序及簡式審
判程序為全部認罪之陳述，並表明無證據調查，有第一審各該準
備程序及審判筆錄在卷可按。而其所犯如第一審判決書所認定之
犯罪事實（見一審判決事實欄所載附表壹、貳之編號8 、87、89
、90、91、95所示），已經第一審依憑卷內證據，敘明認定事實
及得心證之理由（見一審判決第九至十二頁）。上訴人據為上訴
之理由，顯非依據卷內資料或提出新事證指摘或表明第一審此部
分判決究有何採證認事、用法或量刑等足以影響判決本旨之不當
或違法，而構成應撤銷之具體事由。原判決因認上訴人在第二審
關於行使偽造公文書六罪部分之上訴不合法定要件，而予以駁回
，並不經言詞辯論為之，已詳敘其法律上之依據。從形式上觀察
，並無違背法令情形。上訴人對原判決提起第三審上訴，仍未依
卷證資料，就原審所為不合法律上程式駁回上訴之判決，究有如
何違背法令情形為具體表明，徒以未引用刑法第五十九條酌減其
刑、未考量同法第五十七條之犯罪情狀及伊僅參與部分犯行竟論
以全部共犯刑責云云，指摘原判決此部分不當，單純為實體事實
或量刑之爭執，自不足據以辨認原判決已具備違背法令之形式要
件。揆之首揭說明，其就行使偽造公文書部分之上訴均為違背法
律上之程式，應併予駁回。又裁判上一罪案件之一部分，得提起
第三審上訴者，其不得上訴第三審部分，依審判不可分原則，第
三審法院固應一併予以審判，但以得上訴部分之上訴合法為前提
。本件上訴人得上訴於第三審法院之重罪部分（即刑法第二百十
六條、第二百十一條行使偽造公文書罪），其上訴為不合法，本
院由程式上予以駁回，對於其想像競合所犯之輕罪部分（即刑法
第三百三十九條第一項詐欺取財罪），經核係屬刑事訴訟法第三
百七十六條第四款之案件，不得上訴於第三審法院，依上述說明
，上述部分自無從適用審判不可分原則併為實體上審判；故此部
分之上訴均不合法，應併予駁回。至上訴人另被訴詐欺取財部分
，因不得上訴第三審法院，業經原審法院裁定駁回該等部分之上
訴，已確定，附為敘明。
據上論結，應依刑事訴訟法第三百九十五條前段，判決如主文。
中    華    民    國  一○○  年    八    月    十    日
                      最高法院刑事第五庭
                          審判長法官  洪  文  章  
                                法官  王  居  財  
                                法官  郭  毓  洲  
                                法官  韓  金  秀  
                                法官  沈  揚  仁  
本件正本證明與原本無異
                                      書  記  官  
中    華    民    國  一○○  年    八    月   十一   日
                                                      K